臺北高等行政法院判決
　　　　　　　　　　　　　　　　　　 96年度簡字第00496號
原　　　告　德宇營造有限公司
代　表　人　甲○○
被　　　告　桃園縣政府
代　表　人　乙○○（縣長）
上列當事人間因營造業法事件，原告不服內政部中華民國96年5
月31日台內訴字第0960057073號訴願決定，提起行政訴訟。本院
判決如下：
　　主  文
原告之訴駁回。
訴訟費用由原告負擔。
　　事實及理由
一、事實概要：
    原告係屬綜合營造業者，經經濟部以民國（下同）93年3 月
    23日經授中字第09334582760 號通知原告：「貴公司既經財
    政部臺灣省北區國稅局中壢稽徵所准予補辦自89年7 月1 日
    起至89年12月31日止、90年1 月1 日起至90年12月31日止、
    91年1 月1 日起至91年12月31日止、92年1 月1 日起至92年
    12月25日止、92年12月26日起至93年12月25日止停業備查在
    案，本部93年2 月13日…函命令解散之處分應予撤銷，及本
    部93年3 月19日…函廢止貴公司登記之處分，應予撤銷並恢
    復公司登記…。二、有關貴公司停業資料，本部已鍵入公司
    登記資料庫及存放於登記案卷內。」，惟前開期間停業，原
    告未依營造業法第20條及同法施行細則第16條規定，將其營
    造業登記證書及承攬工程手冊於停業日起3 個月內送繳被告
    註記，遲至95年10月14日始向被告提出申請補辦營造業逐年
    停業登記，被告認原告已違反上開規定，將全案移由桃園縣
    營造業審議委員會審議以95年12月29日決議書：「德宇營造
    有限公司處新臺幣10萬元罰鍰。」，被告乃以96年3 月14日
    府工建字第0960081629號函通知原告，處以罰鍰新臺幣（下
    同）10萬元整之處分（下稱原處分）。原告不服，以原告係
    唐都建設公司之子公司，89年唐都建設公司倒閉後，原告也
    將面臨財務困難，無法繼續營運，於90年間繳清各項應納稅
    捐後，結束營業準備將公司頂讓，哪知財政部臺灣省北區國
    稅局中壢稽徵所（下稱北區國稅局中壢稽徵所）卻突然冒出
    一筆140 萬元的欠稅款，因此公司轉讓被迫停止，也導致公
    司負責人遭莫名強制管收。本件若不是相關機關一再違法失
    職，原告早在92年以前一定會順利轉讓，不會錯過景氣復甦
    ，淪落至今如同廢墟，更不會有違反營造業法之情事云云，
    提起訴願，經內政部中華民國96年5 月31日台內訴字第0960
    057073號訴願決定駁回，原告仍然不服，遂提起本件行政訴
    訟。
二、兩造聲明：
　(一)原告聲明：訴願決定及原處分均撤銷。
  (二)被告聲明：駁回原告之訴。
三、兩造之爭點：
  (一)原告主張之理由：
    1.訴願決定理由三謂：「查訴願人於93年3 月23日經經濟部
      通知准予補辦…停業備查，則訴願人既於93年3 月間尚未
      將公司轉讓他人…」云云，惟上開未能將公司順利轉讓情
      事，正是本案爭訟之事由。訴願決定係以原告公司經營不
      善即事發之初至93年期間為追查審議，但真正造成原告疏
      於辦理營造業停業註記，係因93年1 月之後因北區國稅局
      行使公權力，阻撓原告變更轉讓，致使原告違反法規。本
      件政府機關違法失職，造成侵害人權及國稅損失等損害，
      係為前段之違法失職；嗣後北區國稅局知法犯法，係屬後
      段違法事件。復於93年1 月，北區國稅局撤回前段違法移
      送之強制執行，並退還原告繳交之稅款，當時原告已積極
      補辦停業備查，並已獲經濟部准予補辦，而原告一方面積
      極洽詢並申辦公司讓渡事宜，詎料北區國稅局因無法交代
      前段違法失職所造成之國稅損失，非但不撤銷對原告錯誤
      登載之欠稅，反而偽造復查決定書及稅單，再次阻撓原告
      變更轉讓，並將原告二次移送強制執行，迫使原告藉由行
      政爭訟程序以及民、刑事訟訟程序，將欠稅案徹底釐清，
      但因原告全心應付密集之訴訟，因此無暇注意是否應先辦
      理停業註記，況原告既已停止營業，已無其他人員可幫忙
      注意此等事項，縱有違反法規亦屬無心之過，何況原告係
      以積極轉讓為重，並無準備先辦理停業註記，若非北區國
      稅局偽造復查決定書，原告即已順利轉讓予他人，所有登
      記既已依法辦理，何來觸犯法規之情事？
    2.原告與北區國稅局並無稅務糾紛，84年度應納之稅款，並
      非原告應負擔之款項，原告86年3 月25日受讓後依約，就
      基準日前之應納稅捐，原告僅負監督繳納之責任，德宇公
      司84年度稅單未合法送達，責任並不在於原告，惟原告今
      卻莫名負擔欠稅責任，致公司權益受侵害，亦須受罰鍰之
      處分，道理何在？
  (二)被告主張之理由：
    1.按「營造業自行停業或受停業處分時，應將其營造業登記
      證書及承攬工程手冊送繳中央主管機關或直轄市、縣（市
      ）主管機關註記後發還之；復業時，亦同」、「營造業自
      行停業、受停業處分或歇業時，應於停業或歇業日起3 個
      月內，依本法第20條規定辦理。」、「營造業有下列情事
      之一者，處新臺幣10萬元以上50萬元以下罰鍰：…。四、
      自行停業、受停業處分、復業或歇業時，未依第20條規定
      辦理者。…。」此為營造業法第20條第1 項、營造業法施
      行細則第16條及營造業法第55條所明定。
    2.查原告經經濟部93年3 月23日經授中字第9334582760號函
      核准補辦停業登記在案，延至95年10月14日始向被告提出
      申請補辦營造業逐年停業登記，並未依營造業法第20條第
      1 項及其施行細則第16條規定，於3 個月內（即93年6 月
      23日前）向營造業登記主管機關提出申請停業登記，明確
      違反上開規定申辦停業登記之有效時限3 個月既為事實，
      桃園縣營造業審議委員會按其情節予以處分，於法有據，
      不因原告與北區國稅局稅務糾紛問題，而撤銷罰鍰。
四、本院之判斷：
  (一)按營造業法第20條第1 項規定：「營造業自行停業或受停業
    處分時，應將其營造業登記證書及承攬工程手冊送繳中央主
    管機關或直轄市、縣（市）主管機關註記後發還之；復業時
    ，亦同。」又同法施行細則第16條規定：「營造業自行停業
    、受停業處分或歇業時，應於停業或歇業日起3 個月內，依
    本法第20條規定辦理。」又營造業法第55條規定：「營造業
    有下列情事之一者，處新臺幣10萬元以上50萬元以下罰鍰：
    一、經許可後未領得營造業登記證或承攬工程手冊而經營營
    造業業務者。二、未加入公會而經營營造業業務者。三、未
    依第17條第1 項規定，申請複查或拒絕、妨礙或規避抽查者
    。四、自行停業、受停業處分、復業或歇業時，未依第20條
    規定辦理者。營造業有前項第1 款或第2 款情事者，並得勒
    令停業及通知限期補辦手續，屆期不補辦而繼續營業者，得
    按次連續處罰。有前項第4 款情事，經主管機關通知限期補
    辦手續，屆期不辦者，得按次連續處罰。」
  (二)本件原告係屬綜合營造業者，其經經濟部以93年3 月23日經
    授中字第09334582760 號通知：「…准予補辦自89年7 月1
    日起至89年12月31日止、90年1 月1 日起至90年12月31日止
    、91年1 月1 日起至91年12月31日止、92年1 月1 日起至92
    年12月25日止、92年12月26日起至93年12月25日止停業備查
    在案…。」，惟原告於前開期間停業，均未依營造業法第20
    條及同法施行細則第16條規定，將其營造業登記證書及承攬
    工程手冊於停業日起3 個月內送繳被告註記，被告認原告已
    違反上開規定，將全案移由桃園縣營造業審議委員會審議以
    95年12月29日決議書：「德宇營造有限公司處新臺幣10萬元
    罰鍰。」，被告乃以96年3 月14日府工建字第0960081629號
    函通知原告，處以罰鍰10萬元整之處分，揆諸首揭法令規定
    ，原處分並無不法，訴願決定予以維持，亦無不合。
  (三)原告訴稱若不是相關機關一再違法失職，原告早在92年以前
    一定會順利轉讓，不會有違反營造業法之情事乙節，查原告
    於93年3 月23日經經濟部通知准予補辦自89年7 月1 日起至
    89年12月31日止、90年1 月1 日起至90年12月31日止、91年
    1 月1 日起至91年12月31日止、92年1 月1 日起至92年12月
    25日止、92年12月26日起至93年12月25日止停業備查，則原
    告既於93年3 月間尚未將公司轉讓他人，且向經濟部補辦停
    業登記，自應按營造業法第20條及同法施行細則第16條規定
    將其營造業登記證書及承攬工程手冊於停業日起3 個月內送
    繳被告註記，原告未按上開規定辦理，被告依法處分原告，
    核無違誤，原告徒執前詞，訴請撤銷，為無理由，應予駁回
    。
五、本件適用簡易訴訟程序，爰不經言詞辯論逕為判決，併予敘
    明。
據上論結，本件原告之訴為無理由，爰依行政訴訟法第98條第1
項前段、第233 條第1 項、第236 條，判決如主文。
中　　華　　民　　國　　96　　年　 　9　　月　  26 　 日
                            第二庭  法  官　陳金圍
上為正本係照原本作成。
本件以訴訟事件所涉及之法律見解具有原則性者為限，始得於本
判決送達後20日內向本院提出上訴狀並表明上訴理由，如已於本
判決宣示後送達前提起上訴者，應於判決送達後20日內補具上訴
理由（均按他造人數附繕本），且經最高行政法院許可後方得上
訴。
中　　華　　民　　國　　96　　年　　9 　　月　　26　　日
                                    書記官  陳可欣
